【裁判字號】    97,家聲,121
【裁判日期】    970506
【裁判案由】    指定遺囑執行人
【裁判全文】
臺灣高雄地方法院民事裁定             97年度家聲字第121號
聲  請  人  丙○○
上聲請人聲請對遺囑人甲○○指定遺囑執行人事件，本院裁定如
下：
    主  文
指定乙○○（男，民國○○年○ 月○○日生，身分證統一編號：Ｚ000
000000號）為遺囑人甲○○之遺囑執行人。
程序費用由遺囑人甲○○之遺產負擔。
    理  由
一、聲請意旨略以：本件立遺囑人甲○○（男，民國○○年○ 月○
    日生，身分證統一編號：Ｚ000000000號，生前最後住所高雄
    市苓雅區○○○路410 巷15號）於97年1 月28日死亡，生前
    立有遺囑，惟上開遺囑並未指定遺囑執行人，亦未委託他人
    指定，而遺囑人亦無其他親屬，無從組成親屬會議選定之；
    茲因丙○○為受遺贈人，爰依民法第1121條之規定，聲請指
    定乙○○為遺囑人甲○○之遺囑執行人等語。
二、按代筆遺囑，由遺囑人指定三人以上之見證人，由遺囑人口
    述遺囑意旨，使見證人中之一人筆記、宣讀、講解，經遺囑
    人認可後，記明年、月、日及代筆人之姓名，由見證人全體
    及遺囑人同行簽名，遺囑人不能簽名者，應按指印代之；又
    遺囑未指定遺囑執行人，並未委託他人指定者，得由親屬會
    議選定之。不能由親屬會議選定時，得由利害關係人聲請法
    院指定之，民法第1194條、第1121條分別定有明文。
三、經查：
  (一)本件立遺囑人甲○○生前即96年1 月9 日，在其住所邀同見
    證人曾智政、陳榮祥及林昭等三名友人，由甲○○口述遺囑
    內容，曾智政代為書寫，並經曾智政宣讀、講解，使立遺囑
    人認可，及使在場見證陳榮祥、林昭確認無誤後，分別由立
    遺囑人及見證人簽名、蓋章等情，業據聲請人提出遺囑正本
    、戶籍謄本等件為證；核與證人曾智政、陳榮祥及林昭於本
    院97年5 月1 日調查期日之證述相符（見本院卷第23至27頁
    ），是上開遺囑，核與首揭代筆遺囑之法定要件相符，依法
    業已成立生效，合先敘明。
  (二)其次，聲請人主張其為受遺贈人，上開遺囑並未指定遺囑執
    行人，亦未委託他人指定，而遺囑人亦無其他親屬，無從組
    成親屬會議選定乙節，亦據聲請人於本院上開調查期日陳明
    無訛，並提出遺囑正本、戶籍謄本為證，堪信為真實；且甲
    ○○並非單身在台榮民，有行政院國軍退除役官兵輔導委員
    會高雄市榮民服務處97年4 月1 日高市榮字第0970002164號
    函在卷可佐。從而，聲請人以受遺贈人之身分聲請指定本件
    遺囑人之遺囑執行人，即與前揭規定尚無不合。本院復依職
    權徵之被指定人乙○○即高雄市三民區十全里里長，乙○○
    並表明願意擔任本件遺囑之遺囑執行人等情，有本院97年5
    月1 日非訟事件筆錄附卷可稽（見本院卷第28頁）。本院審
    酌乙○○為聲請人戶籍地之里長，為基層之公務員，受有高
    於一般人之法律規範，其對於聲請人之人格、品德及操守等
    ，復知之甚稔，業已陳明在卷（見本院卷第28頁），為期適
    切適法執行上開遺囑內容，並保障程序之公正、公信起見，
    本院認聲請人聲請指定乙○○為遺囑人甲○○之遺囑執行人
    ，應屬適當。
四、依非訟事件法第157 條，裁定如主文。
中    華    民    國    97    年    5     月    6     日
                      家事法庭法  官  戰諭威
以上正本係照原本作成。
如對本裁定抗告，須於裁定送達後10日之不變期間內，向本院提
出抗告狀，並繳納抗告費新臺幣1,000元。
                              書記官  蔡淑貞
中    華    民    國    97    年    5     月    6    日


司法院資訊處製作；財團法人民間司法改革基金會備份。
